【裁判字號】    90,軍上,4
【裁判日期】    900328
【裁判案由】    逃亡
【裁判全文】
臺灣高等法院刑事判決                                  九十年度軍上字第四號
    上  訴  人    甲○○
右上訴人因逃亡案件，不服國防部高等軍事法院九十年法仁判字第０一五號，中華民
國九十年二月二十日第二審判決（起訴案號：國防部北部地方軍事法院檢察署八十九
年度訴字第一五六號）提起上訴，本院判決如左：
    主  文
原判決撤銷。
甲○○無故離去職役過六日，處有期徒刑捌月。
    理  由
一、原判決認定上訴人甲○○係前開單位二兵（民國八十九年五月一日入伍，義務役
    ），於八十九年五月九日六時許，自宜蘭縣駐地請假離營，由該營兵器連排長鄧
    智文帶隊前往國軍松山醫院就診，應於同日二十一時返營銷假，詎因服役前涉犯
    施用毒品罪嫌為規避司法機關傳喚而萌生離去職役之故意，假滿潛逃，匿居台北
    縣，向友人借貸維生，迨同年六月十五日十六時五十分許，始於台北縣重新路四
    段與重陽路一段路口，因另涉犯違反毒品危害防制條例等嫌疑案件，為台北縣警
    察局三重分局光明派出所員警緝獲，解送台灣板橋地方法院檢察署偵辦，所涉逃
    亡部分，經該分局函移國防部北部地方軍事法院檢察署偵辦，案經軍事檢察官偵
    結起訴，移付審理，審理期間無故拒不到庭，經國防部北部地方軍事法院發部通
    緝，而於八十九年十一月十一日十六時十五分許，復另涉犯竊盜罪嫌，為台北縣
    警察局三重分局慈福派出所員警查獲，並解送國防部北部地方軍事法院歸案。審
    據上訴人甲○○對右揭時、地逃亡之事實坦承不諱，核與台北縣警察局三重分局
    八十九年六月十六日八九北警重刑字第０一六五三七號通緝案件移送書所附偵訊
    筆錄相符，其假滿潛逃事實，並分據該管副連長莊復凱中尉、兵器連排長鄧智文
    中尉到庭結證屬實，復有被告假單乙紙及國防部北部地方軍事法院檢察署於八十
    九年五月二十日（八九）法義（一）字第二二一六號函發布通緝，此有通緝查復
    單乙紙附卷可稽，原判決因認上訴人無故離役過六日，係犯陸海空軍刑法第九十
    三條第三款「無故離去職役」罪，而維持第一審對上訴人所為科刑之判決，固非
    無見。惟按判決所載理由矛盾者，其判決當然違背法令，軍事審判法第一百九十
    七條第十四款定有明文。又科刑之判決書其宣示之主文，與所載之事實及理由必
    須互相適合，否則即屬理由矛盾，其判決當然為違背法令，最高法院六十四年度
    台上字第八九三號判例可循。查陸海空軍刑法第九十三條無故離去職役罪有三種
    情形，上訴人所犯無故離去職役罪係該條第三款過六日之情形，原判決事實及理
    由亦均認定上訴人無故離去職役過六日，然第一審判決主文卻僅記載「甲○○無
    故離去職役，處有期徒刑八月」，而未記載上開法條第三款「過六日」之犯罪構
    成要件，以為處罰之依據，其主文與所載之事實、理由即未盡相符；原審未予糾
    正而為上訴駁回之判決，自有上述理由矛盾之違法，其判決當然違背法令。上訴
    人上訴意旨略謂：上訴人於偵查庭供稱，涉案當日原由兵籍單位某下士班長帶隊
    至國軍松山醫院轉診，該下士班長於當日將欲轉診病患帶至上開醫院門口使告知
    下午十六時三十分集合後解散，而上訴人於規定時間內（下午十四時）於規定地
    點內集合，卻遭該下士班長言語恐嚇而心生恐懼乙事，始終未予調查，影響判決
    甚鉅，有刑事訴訟法第三百七十九條第十款，應於審判期日調查之證據而未予調
    查之判決違背法令；上訴人另謂，上訴人母親年邁，家中僅上訴人一子，希望給
    上訴人一次自新之機會，予以輕判，俾能孝順照料家中老母云云。然查，上訴人
    無故假滿潛逃逾六日之行為，原判決於事實及理由欄已詳為敘明、指駁，原判決
    關於上訴人犯罪事實之認定，證據之取捨，並無不合，且按關於刑之量定及緩刑
    之宣告，係實體法上賦予法院得為自由裁量之事項，倘其未有逾越法律所規定之
    範圍，或濫用其權限，即不得任意指摘為違法，以為第三審上訴之理由，此有最
    高法院七十五年台上字第七０三三號判例可資參照。上訴人上訴意旨之指摘，雖
    無足採，然原判決既有前開理由矛盾違背法令之處，業如上述，及因該違誤對事
    實之認定並無影響，仍可據為裁判，爰由本院將原判決撤銷，自為判決。茲審酌
    上訴人僅因細故即棄兵役義務不顧，率而離去職役月餘，期間另涉犯毒品等嫌疑
    案件，始為警緝獲，顯見其法紀觀念淡薄，不乏惡性及其犯罪動機、目的、手段
    ，犯罪所生危害及犯後態度等一切情狀仍量處有期徒刑八月。
二、據上論斷，應依軍事審判法第二百零六條第一項前段、第一百六十五條第一項前
    段、第一百七十九條，刑事訴訟法第三百九十七條、第三百九十八條第一款，陸
    海空軍刑法第九十三條第三款，判決如主文。
中      華      民      國     九十     年      三      月    二十八    日
                              臺灣高等法院刑事第二十一庭
                                  審判長法  官  葉  騰  瑞
                                        法  官  黃  國  忠
                                        法  官  江  國  華
右正本證明與原本無異。
不得上訴。
                                        書記官  吳  碧  玲
中      華      民      國     九十     年      三      月    三十      日
附錄：本案論罪科刑法條全文
陸海空軍刑法第九十三條第三款
無故離去職役或不就職役者，依左列各款處斷：
一、敵前，十年以上有期徒刑。
二、軍中或戒嚴地域過三日者，五年以下有期徒刑。
三、其餘過六日者，三年以下有期徒刑。


司法院資訊處製作；財團法人民間司法改革基金會備份。
